---
title: "Laboratório 1"
author: "Suzana de Lima"
date: "Março, 2021"
output:
  rmdformats::downcute:
    self_contained: true
#knit: pagedown::chrome_print
---

# Questão 1


## Base de dados

Base de dados extraída do estudo Current Population Survey (CPS) de 1985, com 534 observações para explorar, entre outras coisas, se o valor do salário (valor por hora) difere entre homens e mulheres com características observadas similares.

```{r message=FALSE, warning=FALSE, paged.print=FALSE}
require(haven)
df <- read_dta("wages.dta")
```

As variáveis da base de dados:

* *education* - Anos de estudo;

* *south* - Indicador para estados do sudoeste americano;

* *female* - Indicador para mulheres;

* *workexp* - Anos de experiência no trabalho;

* *unionmember* - Indicador para pertencimento a sindicato;

* *wages* - Valor do salário por hora;

* *age* - Idade;

* *ethnicity* - Etnia (1:outros, 2:hispânico, 3:branco);

* *occupaton* - Ocupação (1:administrativo, 2:vendas, 3:sacerdotal, 4:serviço, 5:profissional liberal,
6:outros);

* *sector* - Setor (0:outro, 1:manufatura, 2:construção);

* *married* - Indicadora para estado civil casado.

## Análise Descritiva

### Tabela resumo 

```{r message=FALSE, warning=FALSE, paged.print=FALSE}
require(kableExtra)
require(psych)
require(dplyr)
df %>% 
  select(Estudo = education,"Experiência"=workexp,"Salário" = wages,Idade=age) %>% 
  describe() %>% 
  round(2) %>% 
  select("Média"=mean,Desvio =sd,"Mínimo"=min, "Máximo"=max) %>% 
  kable() %>% 
  kable_paper("hover", full_width = F)
```

A média de idade entre os trabalhadores é de 37 anos, com média de 13 anos de estudos o salário médio por hora é de 9 (unidade de valor) com a experiência em média de 18 anos.


### Salário vs Gênero

```{r message=FALSE, warning=FALSE, paged.print=FALSE,fig.width=5,fig.height=5, fig.align='center'}
require(ggplot2) 
ggplot(df, aes(x=factor(female), y=wages)) +
  geom_boxplot() +
  scale_fill_brewer(palette="Set1")+
  labs(x= "Gênero", y="Valor do salário por hora")+
  theme_classic()
```
Aparentemente não há diferença entre os grupos. As mulheres apresentam menor variabilidade e grande quantidade de observações acima da limite superior do boxplot.


### Salário vs Anos de educação

```{r message=FALSE, warning=FALSE, paged.print=FALSE,fig.width=5,fig.height=5, fig.align='center'}
ggplot(df, aes(x=education, y=wages)) +
  geom_point() +
  scale_fill_brewer(palette="Set1")+
  labs(x= "Anos de estudo", y="Valor do salário por hora")+
  theme_classic()
```

Aparentemente tem um tendência linear positiva bem fraca.

### Salário vs Experiência

```{r message=FALSE, warning=FALSE, paged.print=FALSE,fig.width=5,fig.height=5, fig.align='center'}
ggplot(df, aes(x=workexp, y=wages)) +
  geom_point() +
  scale_fill_brewer(palette="Set1")+
  labs(x= "Experiência no trabalho", y="Valor do salário por hora")+
  theme_classic()
```
Nuvem de dados aleatória.

### Salário vs Sindicato

```{r message=FALSE, warning=FALSE, paged.print=FALSE,fig.width=5,fig.height=5, fig.align='center'}
ggplot(df, aes(x=factor(unionmember), y=wages)) +
  geom_boxplot() +
  scale_fill_brewer(palette="Set1")+
  labs(x= "Pertence ao sindicato", y="Valor do salário por hora")+
  theme_classic()
```
O salário por hora dos trabalhadores filiados ao sindicado tem maior mediana. 

### Salário vs Região

```{r message=FALSE, warning=FALSE, paged.print=FALSE,fig.width=5,fig.height=5, fig.align='center'}
ggplot(df, aes(x=factor(south), y=wages)) +
  geom_boxplot() +
  scale_fill_brewer(palette="Set1")+
  labs(x= "Estado sudoeste americano", y="Valor do salário por hora")+
  theme_classic()
```
Aparentemente não há diferença entre o Saláeio e estados do sudoeste americano.

### Salário vs Etnia

```{r message=FALSE, warning=FALSE, paged.print=FALSE,fig.width=5,fig.height=5, fig.align='center'}
ggplot(df, aes(x=factor(ethnicity), y=wages)) +
  geom_boxplot() +
  scale_fill_brewer(palette="Set1")+
  labs(x= "Etnia", y="Valor do salário por hora")+
  theme_classic()
```
 Os trabalhadores branco tem maior variabilidade e maior mediana em relação ao salário por hora. 

### Correlação

```{r message=FALSE, warning=FALSE, paged.print=FALSE}
cbind("Variáveis" = c("Educação","Experiência"),
      "Correlação"=round(c(cor(df$education,df$wages),cor(df$workexp,df$wages)),2)) %>% 
  kable() %>% 
  kable_paper("hover", full_width = F)
```


## Parte 1

### Modelo

```{r message=FALSE, warning=FALSE, paged.print=FALSE}
mod <- lm(wages~education+factor(south)+factor(female)+workexp+factor(ethnicity)+factor(unionmember), data = df)
require(broom)
tidy(mod) %>% 
  kable() %>% 
  kable_paper("hover", full_width = F)
```

* O intercepto nesse caso não é interpretável;

* $\hat{education}$ controlando todas as outras variáveis, quando aumentar 1 ano aumenta em 0,90 o salário por hora;   

* $\hat{south}$ ser de um estado do sudoeste americano, reduz na média em -0,71 em relação ao grupo 0, controlando as outras variáveis;

* $\hat{female}$ ser mulher reduz em média -2,18 o salário por hora em relação a ser homem, controlando as outras variáveis;

* $\hat{workexp}$ aumentando em um ano a experiência aumenta em média 0,10 o salário por hora, controlando as outras variáveis;

* $\hat{ethnicity2}$ ser hispânico aumenta em média o salário por hora em 0,72 em relação a outros, controlando as outras variáveis;

* $\hat{ethnicity3}$ ser branco aumenta em média o salário por hora em 1,01 em relação a outros, controlando as outras variáveis;

* $\hat{unionmember}$ ser membro de um sindicato aumenta 1,47 em média o salário por hora em relação a não pertencer, controlando as outras variáveis.


Tomando $\alpha = 0,05$ percebe-se que as variáveis *education*, *female*, *workexp* e *unionmember* foram significativos para o modelo.


### Análise de resíduos

```{r message=FALSE, warning=FALSE, paged.print=FALSE,fig.width=5,fig.height=5, fig.align='center'}
ggplot(mod, aes(mod$fitted.values,rstudent(mod)))+
  geom_point()+
  xlab("")+
  ylab("Resíduos Estudentizados")+
  geom_hline(yintercept=0)+
  geom_hline(yintercept=2, color="red")+
  geom_hline(yintercept=-2, color="red")+
  theme_classic()
```

Aparentemente viola o presuposto de homocedasticidade e normalidade.

## Parte 2 

### Modelo *log(wages)*

```{r message=FALSE, warning=FALSE, paged.print=FALSE}
mod_log <- lm(log(wages)~education+factor(south)+factor(female)+workexp+factor(ethnicity)+factor(unionmember), data = df)

tidy(mod_log) %>% 
  kable() %>% 
  kable_paper("hover", full_width = F)
```

A interpretação desses parâmetros fica um pouco diferente, pois a variável é *log(wages)*.

### Efeito da experiência no trabalho: mulheres

```{r message=FALSE, warning=FALSE, paged.print=FALSE}
mod_m <- lm(wages~workexp,data=df,subset = female==1)

tidy(mod_m) %>% 
  kable() %>% 
  kable_paper("hover", full_width = F)
```

A cada aumento em 1 ano na experiência, em média, aumenta 0,001 no salário por hora, controlado por ser mulher.

Levando em consideração $\alpha = 0,05$ a experiência em anos não é significativa para o salário por hora sendo mulher.


### Efeito da experiência no trabalho: homens

```{r message=FALSE, warning=FALSE, paged.print=FALSE}
mod_h <- lm(wages~workexp,data=df,subset = female==0)

tidy(mod_h) %>% 
  kable() %>% 
  kable_paper("hover", full_width = F)
```

A cada aumento em 1 ano na experiência, em média, aumenta 0,08 no salário por hora, controlado por ser homem.

Levando em consideração $\alpha = 0,05$ a experiência em anos é significativa para o salário por hora sendo homem.

## Parte 3

### Resíduos Jacknife do *log(wages)*

```{r message=FALSE, warning=FALSE, paged.print=FALSE,fig.width=5,fig.height=5, fig.align='center'}
ggplot(mod_log, aes(mod_log$fitted.values,rstudent(mod_log)))+
  geom_point()+
  xlab("")+
  ylab("Resíduos Estudentizados")+
  geom_hline(yintercept=0)+
  geom_hline(yintercept=2, color="red")+
  geom_hline(yintercept=-2, color="red")+
  theme_classic()
```

Corrigiu o problema de homocedasticidade mas ainda existem pontos acima e abaixo das linhas.

### QQplot do *log(wages)*

```{r message=FALSE, warning=FALSE, paged.print=FALSE,fig.width=5,fig.height=5, fig.align='center'}
ggplot(mod_log, aes(sample=rstudent(mod_log)))+
  stat_qq(shape=1, size=1)+
  stat_qq_line(color="red")+
  theme_classic()
```

Há problemas de adequação nas pontas do gráfico.

### Normalidade

```{r message=FALSE, warning=FALSE, paged.print=FALSE}
ks.test(rstudent(mod_log),"pnorm")
```
Verificando a normalidade dos ressíduos do novo modelo, levando em consideração $\alpha = 0,05$, não rejeitamos a hipótese nula, que afirma a suposição de normalidade.

### Box-Cox

```{r message=FALSE, warning=FALSE, paged.print=FALSE,fig.width=5,fig.height=5, fig.align='center'}
require(MASS)
boxcox(mod, plotit = TRUE, data=df,lambda = seq(-.3, .3, by = .01))
```

Com Box-Cox podemos assegurar que a melhor transformação é a *log(wages)*, pois o valor de $\lambda$ está muito próximo de zero.


# Questão 2

## Dados

```{r message=FALSE, warning=FALSE, paged.print=FALSE}
df <- c(rep(0,57),rep(1,203),rep(2,383),rep(3,525),rep(4,532),rep(5,408),rep(6,273),rep(7,139),rep(8,45),rep(9,27),rep(10,10),rep(11,4),rep(12,0),rep(13,1),rep(14,1),rep(15,0))
```

## Medidas

```{r message=FALSE, warning=FALSE, paged.print=FALSE}
mean(df)
var(df)
```

Como os dados são de contagem, e média e variância são próximas pode-se falar que 

# Questão 3

## Dados

```{r message=FALSE, warning=FALSE, paged.print=FALSE}
df <- c(rep(0,215),rep(1,1485),rep(2,5331),rep(3,10649),rep(4,14959),rep(5,11929),rep(6,6678),rep(7,2092),rep(8,342))
```


## Medidas

```{r message=FALSE, warning=FALSE, paged.print=FALSE}
mean(df)
var(df)

9*.5
9*.25
```

